臺灣新北地方法院刑事判決　　　　　　 110年度簡上字第49號
上　訴　人　
即　被　告　蔣益進


上列上訴人即被告因詐欺等案件，不服本院109年度簡字第6901
號中華民國109年12月2日所為第一審簡易判決（聲請簡易判決處
刑案號：109年度偵字第32466號）提起上訴，本院管轄之第二審
合議庭判決如下：
    主  文 
原判決撤銷。
蔣益進幫助犯洗錢防制法第十四條第一項之一般洗錢罪，處有期
徒刑貳月，併科罰金新臺幣貳萬元，罰金如易服勞役，以新臺幣
壹仟元折算壹日。緩刑貳年，並應履行如附表一所示之事項。
    事  實
一、蔣益進已預見將金融機構帳戶金融卡、密碼等物提供他人使
    用，可能幫助作為不法收取及提領款項之用，並遮斷資金流
    動軌跡，而掩飾、隱匿不法犯罪所得，竟容任該結果發生，
    基於幫助洗錢及詐欺取財之不確定故意，於民國109年5月7
    日15時53分許，在新北巿中和區環球百貨附近之全家便利商
    店，將其所申辦之華南商業銀行帳號000-000000000000號帳
    戶（下稱華南銀行帳戶）存摺、提款卡及密碼，寄予真實姓
    名年籍不詳自稱「莫華義」之人使用。嗣該人所屬詐騙集團
    成員取得上開帳戶資料後，遂基於洗錢及意圖為自己不法所
    有之詐欺犯意聯絡，於如附表二所示之時間，以如附表二所
    示之詐術詐騙楊喜芬，致楊喜芬陷於錯誤，而於如附表二所
    示之匯款時間，匯款如附表二所示之金額至上開蔣益進申辦
    之華南銀行帳戶內，再經不詳之詐欺集團成員以金融卡提領
    上述款項，以製造金流斷點，使司法機關難以溯源追查，而
    掩飾、隱匿特定犯罪所得之去向及所在；蔣益進即以此手法
    ，幫助上開身分不明之人洗錢及詐欺取財。
二、案經楊喜芬訴由新北巿政府警察局淡水分局報請臺灣士林地
    方檢察署呈請臺灣高等檢察署檢察長令轉臺灣新北地方檢察
    署檢察官偵查後聲請簡易判決處刑。
    理  由
一、證據能力部分：
（一）按被告以外之人於審判外之言詞或書面陳述，除法律有規
      定者外，不得作為證據，刑事訴訟法第159條第1項固有明
      文。惟被告以外之人於審判外之陳述，經當事人於審判程
      序同意作為證據，法院審酌該言詞陳述或書面陳述作成時
      之情況，認為適當者，亦得為證據；當事人、代理人或辯
      護人於法院調查證據時，知有上開刑事訴訟法第159條第1
      項不得為證據之情形，而未於言詞辯論終結前聲明異議者
      ，視為有前項之同意，刑事訴訟法第159條之5亦有明文。
      查本判決下列引用之被告蔣益進以外之人於審判外之陳述
      ，雖屬傳聞證據，惟因檢察官、被告於本院準備程序及審
      判期日均不爭執其證據能力（見本院簡上卷第108頁），
      迄言詞辯論終結時亦均未聲明異議（見本院簡上卷第225
      頁），本院審酌各該證據作成之情況，核無非法取證或證
      明力明顯偏低之瑕疵，以之作為證據，應屬適當，依前揭
      法條規定，認均有證據能力。
（二）次按刑事訴訟法第159條至第159條之5有關傳聞法則之規
      定，乃對於被告以外之人於審判外之言詞或書面陳述之供
      述證據所為之規範；至非供述證據之書證、物證則無傳聞
      法則規定之適用，如該非供述證據非出於違法取得，並已
      依法踐行調查程序，即不能謂其無證據能力。查下列非供
      述證據，並無證據證明係出於違法取得之情形，復經本院
      依法踐行調查程序，自均有證據能力。
二、認定犯罪事實所憑之證據及理由：
（一）上揭事實，業據被告於本院準備程序及審理時坦承不諱（
      見本院簡上卷第107、228頁），核與證人即告訴人楊喜芬
      於警詢之證述相符（見偵字第11287號卷第19-21頁），並
      有郵政自動櫃員機與台新自動櫃員交易明細影本（見偵字
      第11287號卷第43-45頁）、告訴人之高雄銀行、土地銀行
      、元大銀行暨郵政金融卡影印照片（見偵字第11287號卷
      第53頁）、被告寄件之FamilyMart繳費明細影本（見偵字
      第11287號卷第59頁）、被告華南商業銀行開戶資料暨交
      易明細表（偵字第11287號卷第64-66頁）附卷可稽。
（二）按刑法上之故意，非僅指直接故意，尚包含間接故意（即
      未必故意、不確定故意），而所謂間接故意，係指行為人
      對於構成犯罪之事實，預見其發生而其發生並不違背其本
      意者，刑法第13條第2項定有明文。準此，行為人若對於
      其提供帳戶予他人使用之行為，極可能使詐欺集團因此取
      得詐欺取財犯罪所得，並用以製造金流斷點，而掩飾或隱
      匿該等犯罪所得之去向、所在，當已預見其發生而其發生
      並不違反其本意，即具有幫助詐欺取財、幫助洗錢之不確
      定故意甚明。次按金融機構開立之帳戶為個人理財之工具
      ，申請開設存款帳戶並無特殊資格限制，一般民眾皆能自
      由申請，亦可同時在不同金融機構申請多數存款帳戶使用
      ，故除非充作犯罪使用，並藉此躲避執法機關循線追查，
      否則一般人難認有何向不熟識之人借用、租用或購買帳戶
      使用之必要；且金融帳戶之存摺、提款卡、密碼有一定金
      融交易目的及識別意義，具高度專有性，非一般自由流通
      使用之物，一般人皆有妥為保管帳戶資料，防止他人任意
      使用之認識，縱需交他人使用，亦當基於信賴關係或特殊
      事由，並深入瞭解用途後始行提供，此為事理之常，當無
      可能隨意交予不熟識之人任意使用，是倘無正當理由而刻
      意使用他人帳戶，依一般社會生活經驗及常識，極易判斷
      係為藉此躲避遭偵查機關循線追查之目的而為，當可產生
      與不法犯罪目的相關之合理懷疑。被告將其所有之帳戶存
      摺、提款卡寄予真實姓名年籍不詳之人使用而對他人持以
      犯罪採取消極容任而不違背其本意之態度，足見被告於主
      觀上確有幫助詐欺取財、幫助洗錢之不確定故意甚為灼然
      。
（三）綜上所述，被告之任意性自白與事實相符，應堪採信，本
      案事證明確，被告之犯行應堪認定。
三、論罪及撤銷原判決之理由：
（一）罪名：
      按提供金融帳戶之行為人主觀上認識該帳戶可能作為對方
      收受、提領特定犯罪所得使用，對方提領後會產生遮斷金
      流以逃避國家追訴、處罰之效果，仍基於幫助之犯意，提
      供該帳戶之提款卡及密碼，以利洗錢之實行，應論以一般
      洗錢罪之幫助犯（最高法院108年度台上大字第3101號裁
      定意旨參照）。被告主觀上可預見其所提供之帳戶可能作
      為對方收受、取得特定犯罪所得使用，並因此遮斷金流而
      逃避追緝，仍交付帳戶供使用容任結果之發生，具不確定
      之幫助詐欺取財及洗錢之故意，是核被告所為，係犯刑法
      第30條第1項前段、第339條第1項之幫助詐欺取財罪，及
      刑法第30條第1項前段、洗錢防制法第14條第1項之幫助一
      般洗錢罪。
（二）罪數：
      被告以一交付銀行帳戶資料之行為，同時幫助詐欺集團成
      員向如附表二所示告訴人行騙，並因此遮斷各次詐欺取財
      之金流而逃避追緝，觸犯幫助詐欺取財、幫助一般洗錢罪
      ，為想像競合犯，應依刑法第55條規定從一重之幫助一般
      洗錢罪處斷。檢察官聲請簡易判決處刑書雖漏論被告幫助
      一般洗錢之罪名，惟此與已起訴之幫助詐欺部分有想像競
      合犯之裁判上一罪關係，為聲請簡易判決處刑效力所及，
      並經本院當庭踐行告知程序（見本院簡上卷第224頁），
      而無礙被告防禦權之行使，附此敘明。
（三）刑之減輕：
      被告係基於幫助之犯意，而並未實際參與詐欺取財及洗錢
      犯行，所犯情節較正犯輕微，為幫助犯，爰依刑法第30條
      第2項規定減輕其刑。按犯洗錢防制法第14條、第15條之
      罪，在偵查或審判中自白者，減輕其刑，同法第16條第2
      項定有明文。被告於本院審理時，坦承有上開洗錢犯行，
      應認符合洗錢防制法第16條第2項規定，予以減輕其刑，
      並與前揭減刑事由依刑法第70條規定遞減之。
（四）撤銷原判決之理由：
      原審簡易判決以被告上開犯行事證明確，予以論罪科刑，
      固非無見。惟被告上開所為，除構成刑法第30條第1項前
      段、第339條第1項之幫助詐欺取財罪，尚成立刑法第30條
      第1項前段、洗錢防制法第14條第1項之幫助一般洗錢罪，
      原審簡易判決漏未論以幫助一般洗錢罪，自有未當。另被
      告嗣於本院審理時，已與告訴人達成和解，詳如附表一所
      示。是本案量刑基礎已有變更，原審未及審酌上情，稍有
      未洽。被告上訴坦承犯行，請求為緩刑之諭知，為有理由
      ，應由本院將原判決撤銷改判。
四、量刑之審酌：
（一）量刑：
      爰審酌被告明知現今社會詐騙風氣橫行，竟輕率提供上開
      帳戶提款卡及密碼供不詳詐欺集團成員使用，幫助詐欺集
      團成員從事詐欺取財與洗錢犯行，不僅造成告訴人受有前
      述之財產損失，亦使執法機關不易查緝犯罪行為人，嚴重
      危害社會治安，更助長社會犯罪風氣，且難以追查犯罪所
      得去向與所在，而得以切斷特定犯罪所得與特定犯罪行為
      人間的關係，增加告訴人對詐欺者求償之困難，所為實值
      非難；兼衡其犯罪之動機、目的、手段，於本院審理時自
      承高職畢業之智識程度，目前擔任外送平台外送員，與配
      偶同住等家庭狀況（見本院簡上卷第109頁），坦承犯行
      之態度，且已與告訴人達成和解，賠償其損失等一切情狀
      ，量處如主文第2項所示之刑，並就罰金部分，諭知如易
      服勞役之折算標準，以示懲儆。
（二）緩刑：
      查被告未曾受有期徒刑以上刑之宣告，有臺灣高等法院被
      告前案紀錄表在卷可憑，其因一時短於思慮觸犯刑章，經
      此偵審程序之教訓後，當知所警惕，信無再犯之虞，且其
      於本院審理期間已與告訴人達成調解，有本院110年度司
      刑簡上移調字第17號調解筆錄1份附卷可憑，因此認被告
      所受刑之宣告以暫不執行為適當，爰併宣告緩刑2年，以
      啟自新。次按緩刑宣告，得斟酌情形，命犯罪行為人向被
      害人支付相當數額之財產或非財產上之損害賠償，刑法第
      74條第2項第3款定有明文。考量被告與告訴人達成上開調
      解，本院為督促被告尊重法律，記取本案教訓，並彌補其
      行為對告訴人所造成之損害，因認就前揭緩刑宣告，有併
      課被告以一定負擔之必要，爰併諭知被告應履行如附表一
      所示之事項，以符本案緩刑宣告之目的。倘被告未履行前
      揭緩刑宣告所定之負擔情節重大者，依刑法第75條之1第1
      項第4款規定，仍得由檢察官向法院聲請撤銷緩刑之宣告
      ，附此敘明。
（三）沒收：
      被告於警詢時稱並未因本案獲取報酬（見偵字第11287號
      卷第16頁），且卷內查無證據足認被告有因本案犯行獲得
      任何利益或報酬，是被告既無犯罪所得，自無從諭知沒收
      。
據上論斷，應依刑事訴訟法第455條之1第1項、第3項、第369條
第1項前段、第364條、第299條第1項前段，洗錢防制法第14條第
1項、第16條第2項，刑法第11條前段、第30條第1項前段、第2項
、第339條第1項、第55條前段、第42條第3項前段，第74條第1項
第2款、第2項第3款，刑法施行法第1條之1第1項，判決如主文。
本案由檢察官陳旭華聲請簡易判決處刑，經檢察官王凌亞到庭執
行職務。
中    華    民    國    110    年   10   月     27    日
                  刑事第十庭   審判長法  官  謝梨敏
 
                                     法  官  黃秀敏
 
                                     法  官  謝茵絜
上列正本證明與原本無異。
不得上訴。
                                     書記官  盧姿妤
中    華    民    國   110    年    11    月    1     日
附錄本判決論罪之法律條文
洗錢防制法第14條第1項
刑法第339條第1項
 附表一
┌──────────────────┬───────────────┐
│應履行之事項                        │備          註                │
├──────────────────┼───────────────┤
│被告願給付楊喜芬新臺幣（下同）陸萬元│1.本院110年度司刑簡上移調字第 │
│，給付方式為：自民國110年3月起於每月│  17號調解筆錄記載之調解成立條│
│28日前分期給付肆仟元，至全部清償為止│  款第一項。                  │
│，如有一期不履行視為全部到期。上開款│2.已自民國110年3月28日起至同年│
│項應匯入楊喜芬指定之金融機構帳戶（帳│  9月28日止，按月給付肆仟元。 │
│戶名稱及帳號詳如調解筆錄）。        │                              │
└──────────────────┴───────────────┘
 附表二
┌──┬───┬────┬───────────┬──────┬─────────┐
│編號│告訴人│詐欺時間│詐欺方法              │匯款時間    │匯款金額（新臺幣）│
├──┼───┼────┼───────────┼──────┼─────────┤
│ 1  │楊喜芬│109年5月│佯裝係南農店鋪及郵局人│109年5月10日│2萬9,987元        │
│    │      │10日18時│員，並分別以電話向楊喜│20時1分許   │                  │
│    │      │43分許  │芬佯稱：因作業疏失而誤├──────┼─────────┤
│    │      │        │下訂單，需至ATM辦理解 │109年5月10日│2萬9,985元        │
│    │      │        │除作業云云，致楊喜芬陷│20時11分許  │                  │
│    │      │        │於錯誤，依指示以自動櫃├──────┼─────────┤
│    │      │        │員機轉帳方式，匯款至蔣│109年5月10日│2萬9,987元        │
│    │      │        │益進華南銀行帳戶。    │20時17分許  │                  │
└──┴───┴────┴───────────┴──────┴─────────┘